【裁判字號】    89,上易,1850
【裁判日期】    891107
【裁判案由】    詐欺
【裁判全文】
臺灣高等法院臺中分院刑事判決                  八十九年度上易字第一八五○號
      上  訴  人  臺灣苗栗地方法院檢察署檢察官
      被      告  丙○○
右上訴人因詐欺案件，不服臺灣苗栗地方法院八十八年度易字第一○五號中華民國八
十九年六月八日第一審判決（起訴案號：臺灣苗栗地方法院檢察署八十七年度偵字第
三五三七號），提起上訴，本院判決如左：
      主  文
原判決撤銷。
丙○○連續意圖為自己不法之所有，以詐術使人將本人之物交付，處有期徒刑月。
      事  實
一、丙○○明知於民國（下同）八十六年一月間起，即陷於週轉困難，無支付能力，
    竟猶自八十六年十一月中旬起至八十七年二月底止，意圖為自己不法之所有，並
    基於概括之犯意，陸續向欣悅傢俱有限公司（下稱欣悅公司）訂購傢俱，貨款共
    計新台幣（下同）五十萬元正，其並於八十六年十一月間開立花蓮市第二信用合
    作社富國分社、票面金額壹拾萬零肆仟元正、票號Ｎ0000000、發票日為
    八十七年二月二十八日；及票面金額壹拾萬參仟元正、票號Ｎ0000000、
    發票日為八十七年三月十五日之支票二紙予欣悅公司人員，作為支付部份貨款，
    並佯稱支票沒問題，絕對不會跳票，使欣悅公司人員陷於錯誤而交付渠所訂購之
    傢俱。惟該二紙支票屆期提示，竟遭退票而未獲支付，嗣經欣悅公司人員屢次催
    討，丙○○始於八十七年三月九日再開立票號Ｎ0000000，票面金額伍拾
    萬元之本票一紙予欣悅公司以支付前揭欠款，惟該紙本票屆期提示卻又未獲支付
    ，告訴人再次催其給付，並委請律師以律師函催討，被告卻避不相見，不為給付
    ，欣悅公司人員至此始知受騙。
二、案經欣悅公司訴請臺灣苗栗地方法院檢察署偵查起訴。
      理  由
一、訊據被告丙○○（以下簡稱被告）固對於前揭時地曾向欣悅公司訂購傢俱，並開
    立支票、本票用以支付價款等情坦承不諱，惟堅決否認有何詐欺犯行，辯稱：當
    初開業之時，財力不豐，無法以現金交易，因曾為告訴人公司之業務員，故與該
    公司購買傢俱，均以當月訂貨，開立下月票款，以資支付，因經營傢俱店之後，
    每月都虧損，庫存傢俱已被友人搬走，並非不還給告訴人，並無施用任何詐術取
    得所訂購之傢俱，後因搬家才沒有受到傳票通知云云。經查：(1)被告於花蓮市第
    二信用合作社富國分社開立帳號為六八一－四號之支票存款戶而該帳戶於八十七
    年三月二日起陸續發生退票達二十八張之多，迄八十七年三月二十七日經票據交
    換所公告列為拒絕往來戶，有花蓮市第二信用合作社富國分社函附支票領用及退
    票查詢單附卷可稽（見偵查卷第十五－十八頁），而被告於原審亦自承當初開業
    時，財力不豐，每個月都賠錢等語，並參酌上開退票明細，足見被告於八十六年
    十一月間向告訴人購買開票之時已乏支付能力。(2)被告於八十六年十一月間開立
    花蓮市第二信用合作社富國分社、票面金額壹拾萬零肆仟元正、票號Ｎ0000
    000、發票日為八十七年二月二十八日；及票面金額壹拾萬參仟元正、票號Ｎ
    0000000、發票日為八十七年三月十五日之支票二紙予欣悅公司人員，作
    為支付部份貨款，並佯稱支票沒問題，絕對不會跳票，使欣悅公司人員陷於錯誤
    而交付渠所訂購之傢俱，業經告訴人經理甲○○指述在卷，被告亦坦承該支票未
    兌現之情事不諱，足見被告於當時即明知其已無清償能力，猶以開立遠期支票之
    方式，使人誤信其有支付之能力，而將被告所訂購之貨物交付，顯係被告施用詐
    術所致，甚為明確。(3)又前揭支票遭退票，並有支票影本及退票理由單影本在卷
    可稽，而其後經告訴人屢次催討後，被告另於八十七年三月九日再開立票號Ｎ0
    000000，票面金額伍拾萬元之本票一紙予欣悅公司以支付前揭欠款，惟該
    紙本票屆期提示卻又未獲支付。對於交付告訴人上開票據，無任何一張兌現，均
    遭退票，被告均不否認，益認被告於八十六年十一月起，於先後向告訴人訂貨之
    時，即已罹於支付不能之窘境，而仍使告訴人陷於錯誤，交付貨物，被告迄今又
    分文未依約清償欠款，自不能以被告曾任告訴人之員工，而謂上開情形，被告未
    施用詐術亦明，是被告有詐欺之意圖至明。本件事證明確，被告犯行堪以認定。
二、核被告所為，係犯刑法第三百三十九條第一項之罪，又被告先後多次犯行，時間
    緊接，所為犯罪構成要件相同，顯係基於概括犯意為之，應依連續犯論以一罪。
    原審未予詳查，就被告諭知無罪之判決，尚有未洽。檢察官上訴意旨據以指摘原
    判決不當，為有理由，應予本院將原判決撤銷改判。爰審酌被告犯罪之動機、手
    段、所生危害及犯罪後態度及猶未償還欠款等一切情狀，量處有期徒刑月，以
    示懲儆。又本件被告經合法傳喚，無正當理由不到庭，爰不待其陳述，逕行判決
    ，併此敘明。
據上論結，應依刑事訴訟法第三百六十九條第一項前段、第三百六十四條、第二百九
十九條第一項前段、第三百七十一條，刑法第五十六條、第三百三十九條第一項，罰
金罰鍰提高標準條例第一條前段，判決如主文。
本案經檢察官乙○○到庭執行職務。
中      華      民      國     八十九     年     十一     月     七     日
                                   臺灣高等法院臺中分院刑事第一庭
                                         審判長法  官  陳  紀  綱
                                               法  官  陳  登  源
                                               法  官  蕭  錦  鍾
右正本證明與原本無異。
不得上訴。
                                               書記官  蘇  昭  文
中      華      民      國     八十九     年    十一      月     八     日
附錄論罪科刑法條：
刑法第三百三十九條第一項：意圖為自己或第三人不法之所有，以詐術使人將本人或
第三人之物交付者，處五年以下有期徒刑、拘役或科或併科一千元以下罰金。
                                                                        Ｄ


司法院資訊處製作；財團法人民間司法改革基金會備份。
